【裁判字號】    91,上易,3239
【裁判日期】    920117
【裁判案由】    竊盜
【裁判全文】
臺灣高等法院刑事判決                          九十一年度上易字第三二三九號
    上  訴  人  臺灣宜蘭地方法院檢察署檢察官
    被      告  庚○○  男二十.
右上訴人因竊盜案件，不服臺灣宜蘭地方法院九十年度易字第二三三號，中華民國九
十一年九月三十日第一審判決（起訴案號：臺灣宜蘭地方法院檢察署九十年度偵字第
一０四號、九十年度偵字第二三三號、九十年度偵字第五一九號、九十年度偵字第九
八一號）提起上訴，本院判決如左：
    主  文
原判決撤銷。
庚○○連續結夥三人以上，攜帶凶器，於夜間侵入有人居住之建築物竊盜，處有期徒
刑壹年。扣案之戊○○、鉗子、螺絲起子及鐵製利剪各乙支均沒收。
    事  實
一、庚○○基於為自己不法所有之概括犯意，先後於：
（一）八十九年十二月二十五日凌晨四時許夜間，夥同辛○○、子○○○及另外一不
      詳姓名之成年人，由庚○○攜帶自備之可供凶器使用之螺絲起子，辛○○、子
      ○○○及不詳姓名的成年人則攜帶自備之可供凶器使用之戊○○、鉗子等工具
      ，侵入宜蘭縣蘇澳鎮○○○路十一號平常由管理員乙○○居住在廠內看守之牲
      元石粉廠建築物內，由辛○○、子○○○及不詳姓名的成年人以戊○○等工具
      ，將廠內電纜線剪斷成截，庚○○綑綁已剪斷之電纜線，將已剪好的電纜線約
      有一百零一百公斤及變電箱六個集中放在現場，尚未搬離之際，被甡元公司駐
      廠看守之員工乙○○發現逃逸，庚○○因對於該地不熟逃離不及而被查獲，扣
      得戊○○、鉗子、螺絲起子各乙支，電纜線一百零一百公斤及變電箱六個，價
      值約四萬餘元。（下稱：八十九年十二月二十五日竊取牲元石粉廠內電纜線部
      分）
（二）九十年二月三日凌晨五時許，騎乘租用之車牌號碼ＧＸＱ─０７０號重機車至
      宜蘭縣冬山鄉○○路一二七號（起訴書誤植為保安路二三七號）右邊空地旁，
      乘人不備以徒手竊取丑○○所有之電纜線十三公斤，得手後攜往宜蘭縣五結鄉
      ○街路一之十一號格威頓汽車旅館投宿，擬將電纜線削開取出銅線變賣花用，
      經警於同日凌晨八時許，實施臨檢，在該旅館２３６號房查獲，並扣得電纜線
      十三公斤，價值約二千元（下稱：九十年二月三日竊取丑○○電纜線部分）。
（三）庚○○復承上犯意，於九十年三月初某日下午二點左右，騎乘不詳車牌號碼之
      機車攜帶自備可為兇器之鐵製利剪一支侵入無人看守之宜蘭縣三星鄉○○路之
      永利砂石廠內，將地上及埋在地下之五十ｍｍ直徑電纜線剪斷成截，重量約一
      佰多公斤（價值約四萬餘元），尚未載離現場之際，即被至該廠巡視之永利砂
      石廠負責人甲○○發覺查獲，經庚○○求情，並保證不會再犯，甲○○始未將
      庚○○扭送警局（下稱：九十年三月初竊取永利砂石廠內電纜線部分）。詎庚○○仍不知悔改，又於九十年三月十一日下午四、五點許，夥同辛○○及另一
      不詳姓名的成年人，攜帶自備可為兇器之鐵製利剪一支，再行侵入上開無人看
      守之砂石廠內，辛○○及另一不詳姓名的成年人以鐵製利剪剪斷電纜線，庚○○則將剪斷電纜線裝入飼料袋內，嗣辛○○前去開車欲行運載，庚○○留在現
      場看守，適甲○○至現場查看，辛○○及另一不詳姓名的成年人先行逃避，庚○○則躲在工廠內土牆的土堆上，於同日晚上七、八點許，甲○○發現庚○○
      所騎機車停放在工廠外圍，甲○○乃報警處理，並在同日晚上十點許，會同警
      察在工廠內土牆的土堆上面查獲庚○○，庚○○會同警察在工廠內之草叢內起
      獲鐵製利剪行竊工具一支及華新電纜線約三百公斤，損失金額約估三、四百萬
      元（下稱：九十年三月十一日竊取永利砂石廠內電纜線部分）。
二、案經宜蘭縣警察局蘇澳、羅東、三星分局分別報請臺灣宜蘭地方法院檢察署檢察
    官偵查起訴。
    理  由
一、被告之供述及辯解：
    訊之被告雖坦承事實欄一編號（一）、（三）所示之竊盜案件發生時，其均有夥
    同綽號阿信之成年男子辛○○前往案發地點，惟矢口否認竊盜犯行，辯稱：事實
    欄一編號（一）、（三）所示之竊盜案件，其雖皆有夥同綽號阿信之成年男子辛○○一同前往現場，但因其乃前宜蘭縣警察局宜蘭分局進士派出所員警丁○○之
    線民，故均係受丁○○之指示方混入辛○○之竊盜集團中協助丁○○辦案及蒐證
    辦案，並無竊盜之不法所有犯意，至辛○○等人均在此竊盜行為實施時，因遭被
    害人發現而先行逃逸，故僅其一人遭警查獲。至於事實欄一編號（二）所示之電
    纜線十三公斤，是辛○○偷剪後拿到伊投宿之柯威頓汽車旅館交伊寄藏，伊未一
    起去偷云云。
二、認定犯罪事實所憑之證據及理由：
（一）事實欄一（一）所示八十九年十二月二十五日凌晨四時許，被告庚○○持自備
      戊○○、鉗子、螺絲起子等工具侵入宜蘭縣蘇澳鎮○○○路十一號牲元石粉廠
      內，竊得電纜線二百公斤，此次行竊是將已剪好的電纜線及變電箱六個集中放
      在現場，還沒有搬走就被管理員乙○○發覺，且電纜線約值一公斤四百元等情
      ，業據被告供認在卷，復經證人甡元公司負責人丙○○於本院調查中指證無訛
      （見本院九十一年十二月二十六日訊問筆錄），並經證人即甡元公司管理員乙○○、負責人丙○○之妻癸○○證實（見本院九十一十二月二十六日訊問筆錄
      ），且有被告作案之工具戊○○、鉗子、螺絲起子等物扣案及贓物認領保管單
      在卷可稽，事證至為明確。雖證人甡元公司負責人丙○○於本院調查中雖稱該
      工廠第四次失竊被剪掉的電纜線並不只判決書所述一百零一公斤，應該約有二
      百公斤才對，當時管理員乙○○所講的電纜線是大概數字云云，惟依卷附贓物
      認領保管單所載，經警於八十九年十二月二十五日將查獲電纜線贓物交牲元石
      粉廠管理員具領之數量為一百零一公斤，並非二百公斤，證人甡元公司負責人
      丙○○所指應該約有二百公斤，尚無依據，應以贓物認領保管單所載為準。另
      丙○○復陳稱：變電箱六個非八十九年十二月二十五日凌晨四時許所竊，而是
      八十九年十二月二十五日之前某日失竊云云，核與現場扣案之跡證不符，應無
      可採。
（二）事實欄一（二）所示九十年二月三日竊取丑○○電纜線部分，業據被告於警訊
      及偵查中供承：伊於九十年二月三日五時許，騎租用之車牌號碼ＧＸＱ─０７
      ０號重機車至宜蘭縣冬山鄉○○路一二七號（起訴書誤植為保安路二三七號）
      右邊空空地旁，乘人不備以徒手竊取電纜線十三公斤，伊是要把電纜線削開取
      出銅線變賣（見偵字五一九卷第五頁反面、第十六頁）核與被害人丑○○於警
      訊中證述：伊所有之電纜線是置於冬山鄉○○路一二七號旁之空地，並指認查
      獲之電纜線係其所有（見偵字五一九卷第七頁證、反面），互核相吻合，並有
      臨檢表、贓物認領保管單在卷可稽，事證已明，被告庚○○雖於原審辯稱：伊
      沒去偷，是綽號阿信之辛○○拿贓物至旅社給伊，要伊幫他保管（見原審卷第
      一四六頁），又稱：這件是阿信及阿吉去偷的，伊未一起去，是事後他們偷的
      東西來找伊一起去變賣，才被抓到（見原審卷第一八五頁），於本院調查中辯
      稱：「（問九十年二月三日五時許，在宜蘭縣冬山鄉○○路二三七號旁空地，
      竊取被害人丑○○所有之電纜線十三公斤有何意見？（提示並告以要旨）有的
      ，是辛○○剪電攬線十三公斤到我投宿柯威頓汽車旅館給我寄藏的，柯威頓汽
      車旅館住宿一晚六百八十元，因那天我有吃藥，所以家人不給我回家住，所以
      我才住到柯威頓汽車旅館的，因汽車旅館的人員報警，警察才搜索查獲的，當
      時辛○○剪電纜線十三公斤到我投宿柯威頓汽車旅館給我寄藏，然後我們二人
      就一起吸用安非他命，吸完安非他命之後，辛○○說要回去洗澡，證人辛○○
      走後，警察就只有查獲我一個人在現場云云（見本院九十一年十二月十二日訊
      問筆錄），惟其於原審及本院調查中所供何人將電纜線十三公斤拿至柯威頓汽
      車旅館之說辭不一，又被告於警局初訊時即明確供稱：竊取該電攬線是伊一人
      徒手竊取，並無共犯，因伊被家人趕出，沒有錢買東西吃，才會下手行竊該批
      電攬線（見偵字五一九卷第五頁反面、第六頁反面），如該電攬線非被告一人
      竊取，而係辛○○行竊後寄藏，攸關其自身利害，且自稱係警員丁○○之線民
      ，豈有不據實相告，以利警方追查之理，所辯無非避重就輕之詞，要無足取。
（三）事實欄一（三）九十年三月初竊取永利砂石廠內電纜線部分及事實欄一（三）
      九十年三月十一日竊取永利砂石廠內電纜線部分，證人即永利砂石廠負責人甲○○於本院調查中證稱：經營之永利砂石廠有被竊二次，在九十年三月初，被
      告庚○○係第一次來永利砂石廠竊取電纜線，是在下午二點左右來偷的，被告
      庚○○有被我抓到，當時被告庚○○有剪永利砂石廠較細的電纜線，係五十ｍ
      ｍ直徑的電纜線，被告庚○○是剪看得到的電纜線，且還把地下的電纜線也拉
      出來，埋在地下電纜線損失很重，損失的重量約有一佰多公斤左右，在案發當
      時我只有看到被告庚○○在場，他是騎機車過來的，被告庚○○的機車是放在
      工廠的旁邊，因被告庚○○在場一直求情說不會再犯，我就放他走了。又稱：
      第二次是在（九十年三月十一日查獲當日）下午四、五點我去現場看時，永利
      砂石廠內的電纜線已被剪好，並用飼料袋裝好放在地上，大概他們有看到我的
      人過來，他們就逃跑了，我想他們一定會來裝置電纜線的飼料袋，所以我就在
      現場等，在晚上的七、八點我有看到被告庚○○的機車停在我工廠的外圍，我
      就再報警處理，並在晚上的十點會同警察在工廠內土牆的土堆上面找到被告庚○○，查獲被告庚○○時，他說在裡面睡覺，且被告庚○○有會同警察在工廠
      內的草叢內查獲到鐵製的利剪行竊工具，我有損失三、四百萬元，不是五百多
      萬元，這是永利砂石廠電纜線回復原狀的費用等語（見本院九十一年十二月二
      十六日訊問筆錄），並經證人即現任職羅東靖廬，前為大洲派出所之警員己○○於本院調查中結證：我當天是負責巡邏勤務，是證人甲○○有看到被告庚○○機車停放在工廠外，我們到場後，經過查證確係是被告庚○○的機車，我們
      就從土牆翻進去，有在工廠草叢內看到電纜線已經剪好放在地上，當時沒有看
      到人，我們準備將放在工廠旁的機車遷到派出所時，被告庚○○就從草叢內跑
      出來，說他人在裡面的土堆睡覺，我們就帶被告庚○○回去製作筆錄：：且當
      時我們在永利砂石廠內有查獲行竊的鐵製利剪一支、華新電纜線二百伍十公斤
      （依贓物認領收據所載為三百公斤，應以贓物認領收據為準），也是被告庚○○帶我們在現場尋獲屬實（見本院九十一年十二月二十六日訊問筆錄），被告
      庚○○於原審調查中供承：本件是伊與綽號阿信之辛○○及阿吉之人去偷（見
原審卷第二十頁、第一六二頁、第一六九頁），被告庚○○於本院調查中坦承
      ：伊一人確於九十年三月初永利砂石廠現場，並於本院調查中坦承：伊是在九
      十年三月十一日下午四時多到永利砂石廠場的，伊與證人辛○○及不詳姓名的
      成年人到永利砂石廠內，當時裡面沒有人，辛○○有攜帶戊○○：：，伊沒有
      帶任何東西去，是證人辛○○及另外一個人用戊○○剪電纜線，他們剪好後，
      要伊裝入飼料袋內，辛○○並說要開車過來，伊說在現場顧：：伊在現場等有
      辛○○開車到的車燈，就到伊的機車處等，但被人發現，辛○○與另一位不詳
      姓名的人發現後未過來，伊一個人就被逮獲（見本院九十一年十二月十二日訊
      問筆錄、本院九十一年十二月二十六日訊問筆錄），並有被告作案之工具戊○○扣案及贓物認領保管單在卷可稽，事證至明。雖否認於九十年三月初前往永
      利砂石廠時有剪斷永利砂石廠內五十ｍｍ直徑的電纜線重量約有一佰多公斤左
      右之犯行，辯稱：第一次只有伊一個人去現場查看，因辛○○準備到永利砂石
      廠準備去偷電纜線，所以只有伊一個人去現場查看，是第二次辛○○才跟伊去
      云云，惟被告一人確於九十年三月初至永利砂石廠現場剪斷永利砂石廠內五十
      ｍｍ直徑的電纜線重量約有一佰多公斤左右，並當場被甲○○查獲，業據證人
      即永利砂石廠負壽仁於本院調查中指證無誤，且被告當日既能剪斷永利砂石廠
      內電纜線，亦攜有鐵製利剪之工具，尤可推斷，所辯無非卸責之詞，委無足採
      。
（四）對被告其他辯解之判斷：
  １、被告所辯其為前宜蘭縣警察局宜蘭分局進士派出所員警丁○○之線民一節：
      被告辯稱：其為前宜蘭縣警察局宜蘭分局進士派出所員警丁○○之線民一節，
      業據證人丁○○到庭結證否認在卷，而被告曾向臺灣宜蘭地方法院檢察署檢察
      官提起丁○○涉嫌瀆職之告訴，並經宜蘭縣警察局宜蘭分局函覆該署有關丁○○風紀案件之相關查訪資料及調查結果，綜觀宜蘭縣警察局宜蘭分局之查訪紀
      錄及調查結果所載：員警丁○○於九十年一月間以查詢被告是否遭通緝為由，
      強行扣留被告身分證後，即以要脅對外公佈被告為其線民之方式，迫使被告同
      意員警丁○○持被告之身分證向熟識之博帝通訊行負責人李文吉以被告名義申
      辦三支行動電話，從中抽取佣金並將該三支以被告名義申辦之行動電話轉交他
      人使用而獲取不當利益。嗣員警丁○○於事發後，亦曾多次前往被告住處，向
      被告之父陳進川尋求和解方式要求息訟但未果，被告仍於調查期間逕向臺灣宜
      蘭地方法院檢察署向員警丁○○提起瀆職告訴等情，固有證人即被告之父陳進
      川之證詞及該查訪資料及調查結果附於原審卷足按，惟被告與員警丁○○間之
      對立及利害糾葛，被告是否挾怨誣攀已即非無疑，且不足以推定「上開竊盜案
      發生時，被告庚○○確係以員警丁○○之線民身分前往現場，俾以向員警丁○○告知下手行竊者之身分、人數及贓物流向等跡證，主觀上並不具有為自己或
      第三人不法所有之意圖」，此觀前開犯罪事實，分別係由宜蘭縣警察局羅東分
      局、蘇澳分局、三星分局所查獲而報告檢察官偵辦，均與員警丁○○無涉。另
      觀諸被告前開犯罪，均經檢察官訊問，苟被告確為警方之線民，要無隱匿辛○○犯罪事實之必要，而被告於偵訊中就與辛○○共同犯案乙節，均絕口不提，
      且於警詢中猶堅稱前開犯罪，均由其一人獨力所為，並無其他共犯等情，被告
      顯係有意迴護共同犯罪之辛○○，是被告辯稱右述犯罪係因受員警丁○○所指
      示而以線民之身分參與，於本院調查中復辯稱：（於事實欄一（一）所示八十
      九年十二月二十五日竊取牲元石粉廠內電纜線等部分）辛○○在剪電纜線的時
      候，我說我再去看看別的地方是否還有電纜線可以剪，我就藉機打行動電話給
      警察丁○○，我的行動電話號碼我忘記了，打給丁○○的行動電話號碼我也忘
      記了，我打給證人丁○○的電話有通，但證人丁○○因當時在睡覺沒有接電話
      而轉入語音信箱（見本院九十二年一月三日審判筆錄），（事實欄一（三）九
      十年三月初竊取永利砂石廠內電纜線部分）在九十年三月初第一次，只有我一
      個人去現場查看，是證人辛○○準備到永利砂石廠準備去偷電纜線，我有告訴
      警員丁○○（見本院九十一年十二月二十六日訊問筆錄），（第二次是在九十
      年三月十一日查獲當日）我在現場看守電纜線，我並要打行動電話給證人丁○○，因我的大哥大剛好沒有電不通（見本院九十一年十二月二十六日訊問筆錄
      ），事實欄一（三）九十年三月十一日竊取永利砂石廠內電纜線部分，伊是在
      工廠內土牆的土推上面睡覺，是在等警員丁○○前來的云云（見本院九十一年
      十二月二十六日訊問筆錄），無非係託辭而已，顯不足為其有利判決之認定。
  ２、關於被告於原審辯稱警訊筆錄係遭警員刑求，並於警員製作完成後再交伊簽名
      乙節：
      被告雖於原審辯稱警訊筆錄係遭警員刑求，並於警員製作完成後再交伊簽名云
      云，惟上開所辯之犯行，係針對起訴犯罪事實（一）、（二）（詳本判決七）
      ，並未就前開之竊盜犯行為相同之抗辯，且據證人即現任職羅東靖廬，前為大
      洲派出所警員己○○於本院調查中亦供稱：製作筆錄，完全依照被告之自由意
      思陳述記載，因證據明確，沒有刑求之必要（見本院九十一年十二月二十六日
      訊問筆錄），足見前開之竊盜犯行並無被告所辯之情事，併予敘明。
三、論罪：
（一）被告於事實欄一（一）所示八十九年十二月二十五日竊取牲元石粉廠內電纜線
      等部分，係犯刑法第三百二十一條第一項第一款、第三款、第四款結夥三人以
      上，攜帶凶器，於夜間侵入有人居住之建築物竊盜罪；於事實欄一（二）所示
      九十年二月三日竊取丑○○電纜線部分，係犯刑法第三百二十條第一項竊盜罪
      ；於事實欄一（三）九十年三月初竊取永利砂石廠內電纜線部分，係犯刑法第
      三百二十條第一項竊盜罪；於事實欄一（三）九十年三月十一日竊取永利砂石
      廠內電纜線部分，係犯刑法第三百二十一條第一項第三款、第四款結夥三人以
      上，攜帶凶器竊盜罪。公訴人認被告於事實欄一（一）所示八十九年十二月二
      十五日竊取牲元石粉廠內電纜線等部分犯行，係犯刑法第三百二十一條第一項
      第三款之罪嫌，尚有未洽，應予補正。至於公訴人認於事實欄一（三）九十年
      三月十一日竊取永利砂石廠內電纜線部分，係犯刑法第三百二十條第一項竊盜
      罪嫌，起訴法條尚有未洽，允宜變更。又被告與同夥均已將電纜線剪斷，雖尚
      未搬離，惟人仍在現場，該已被剪斷之電纜線，顯在被告及同夥之實力支配之
      下，應認係既遂，併予敘明。
（二）事實欄一（一）所示八十九年十二月二十五日竊取牲元石粉廠內電纜線部分，
      係被告夥同辛○○、子○○○及另外一不詳姓名之成年人所為，而事實欄一（
      三）九十年三月十一日竊取永利砂石廠內電纜線部分，係被告夥同辛○○及另
      一不詳姓名的成年人所為，且彼此間有行為之分擔，業據被告供明在卷，均為
      各該次竊盜犯行之共同正犯。
（三）被告前開數行為間，時間緊接，所犯構成要件相同，顯係基於概括之犯意為之
      ，應依連續犯規定論以情節較重之結夥三人以上，攜帶凶器，於夜間侵入有人
      居住之建築物竊盜一罪，並加重其刑。
（四）事實欄一（三）九十年三月初竊取永利砂石廠內電纜線部分，雖未據公訴人起
      訴，惟與起訴有罪部分具有裁判上一罪之連續關係，本院自應併予審究。
四、撤銷改判及理由：
    原審不察，遽以上開竊盜案發生時，被告庚○○確係以員警丁○○之線民身分前
    往現場，俾以向員警丁○○告知下手行竊者之身分、人數及贓物流向等跡證，因
    被告主觀上並不具有為自己或第三人不法所有之意圖，而與竊盜罪之構成要件相
    間，而為無罪判決諭知，顯有未洽。檢察官上訴意旨指摘原判決不當，為有理由
    ，自應由本院予以撤銷改判。
五、科刑及其審酌事項：
    爰審酌被告前有違反毒品危害防制條例案件前科，猶不知悔改，再度犯案、所竊
    取電纜線之價值及造成被害人之危害程度非淺、犯罪後飾詞卸責，尤以九十年三
    月初竊取永利砂石廠內電纜線，被至該廠巡視之永利砂石廠負責人甲○○發覺查
    獲，經庚○○求情，並保證不會再犯，甲○○始未將庚○○扭送警局，仍行再犯
    ，惡性不清等一切情狀，量處如主文第二項所示之刑至於公訴人以被告再三犯竊
    盜罪嫌，足見被告具有犯罪之習慣，仍不思改過遷善，其品性惡劣，僅藉刑之執
    行實不足以徹底根絕惡性，請依竊盜犯贓物犯保安處分條例第三條第一項第一款
    之規定，併予諭知應於刑之執行前令入勞動場所強制工作乙節，經查：被告雖有
    違反毒品危害防制條例案件，惟尚無竊盜前科，本案查獲之犯行亦如事實欄所示
    ，犯案期間自八十九年十二月二十五日至九十年三月間，期間非長，核與竊盜犯
    贓物犯保安處分條例第三條第一項第一款所定「有犯罪之習慣」尚有未符，爰不
    併為強制工作之宣告。
六、沒收：
    扣案持以作案所用之螺絲起子及鐵製利剪各乙支，係被告所有，戊○○、鉗子等
    工具各乙支係共犯辛○○所有，均為供犯罪所用之物，業據被告陳述在卷，併予
    宣告沒收。
七、不另為無罪之諭知部分：
（一）公訴事實：
      公訴意旨另以：被告庚○○基於為自己不法所有之概括犯意，先後於：(一)民國
      八十九年十一月初，與姓名年籍不詳子○○○之成年男子共同在宜蘭市○○路
      一二六巷八十七號旁工地，竊取被害人吳國賓所有之電纜線一批。(二)八十九年
      十二月二十七日十七時許，在宜蘭市○○路六巷內，以自備之鑰匙竊取被害人
      黃智男所有之車牌號碼ＲＤＵ─１９２號機車一部，得手後供己騎用。因認被
      告亦涉犯刑法第三百二十條第一項竊盜罪嫌。
（二）起訴之論據及被告之辯解：
      公訴意旨認被告庚○○涉犯尚開犯行，無非係以：被告庚○○已於警訊及偵查
      中到庭坦承犯行不諱，核與被害人吳國賓及證人壬○○於警訊中之指證情節大
      致相符，復有贓物認領保管收據、車輛竊盜、車牌失竊資料個別查詢報表附卷
      可憑，為其主要論據。然訊之被告則到庭堅詞否認犯行，辯稱：編號(一)、(二)並
      非其所為之竊盜案件，其在警訊中之自白並非實情等語。
（三）法律規定及判決先例：
      按被告之自白，非出於強暴、脅迫、利誘、詐欺、違法羈押或其他不正之方法
      ，且與事實相符者，得為證據。被告之自白，不得作為有罪判決之唯一證據，
      仍應調查其他必要之證據，以察其是否與事實相符。且犯罪事實應依證據認定
      之，無證據不得認定其犯罪事實，又不能證明被告犯罪者，應諭知無罪之判決
      ，刑事訴訟法第一百五十六條第一項、第二項、第一百五十四條、第三百零一
      條第一項分別定有明文。又按刑事訴訟法上所謂認定犯罪事實之證據，係指足
      以認定被告確有犯罪行為之積極證據而言，如未能發現相當證據或證據不足以
      證明，自不得以推測或擬制之方法，以為裁判之基礎，最高法院二十九年上字
      第三一０五號及四十年臺上字第八六號分別著有判例；認定不利於被告之事實
      ，須依積極證據，苟積極證據不足為不利於被告事實之認定，即應為有利於被
      告之認定，更不必有何有利之證據，最高法院三十年上字第八一六號判例可資
      參照。次依最高法院四十年臺上字第八六號、七十六年臺上字第四九八六號判
      例意旨，認定犯罪事實，所憑之證據，雖不以直接證據為限，間接證據亦包括
      在內，然無論直接或間接證據，其為訴訟上之證明，須於通常一般之人均不致
      於有所懷疑，而得確信其為真實之程度者，始得據之為有罪之認定，倘其證明
      尚未達到此一程度，而有合理性懷疑之存在時，即無從為有罪之認定，合先敘
      明。
（四）本院之判斷：
  １、右揭(一)之竊盜事實，公訴意旨僅依被告於警訊中之自白及被害人吳國賓於警訊
      中之指陳，即認定被害人遭竊之價值十萬元電纜線一批乃被告所竊取。然觀之
      被害人於警訊中已明確陳述：其並未察見何人行竊等語綦詳，且被害人失竊之
      電纜線一批並未尋獲，是依前述刑事訴訟法第一百五十六條第二項之規定，本
      件實難單以被告於警訊中之自白，率予認定被告此部分之犯行。
  ２、本件公訴意旨認被告涉犯右揭(二)之竊盜犯行，所依憑之證據乃被告於警訊中之
      自白、證人壬○○於警訊中之指證，卷附贓物認領保管收據及車輛竊盜、車牌
      失竊資料個別查詢報表各一份為佐，惟按一般社會生活經驗上，持有贓物之原
      因本非僅一端，苟純以被告持有贓物之事實，忖度其取得贓物之來源，亦非與
      常理相契合。且縱被告係以竊盜、搶奪、詐欺、拾得遺失物或故買、收受贓物
      等犯罪手段取得該贓物，所涉犯罪構成要件本各不相同，訴訟上本不能因其無
      證據證明其取得贓物之來源，而推定其屬竊盜之犯行。再者，證人壬○○於警
      訊中乃代其兄即被害人黃智男前往領回失竊機車，並未親眼見聞該部機車失竊
      經過，此據證人壬○○於警訊中證述明確。而卷附贓物認領保管收據及車輛竊
      盜、車牌失竊個別資料查詢報表亦僅係得作為被害人所有之機車確曾遭竊及業
      已領回之證明，並無法爰引作為認定竊盜事實之基礎證據資料。況卷附車牌號
      碼ＲＤＵ─一九二號機車之車輛竊盜、車牌失竊個別查詢報表乃該部機車前於
      八十三年四月十二日十二時許在宜蘭縣宜蘭市○○○路四七巷內失竊，同年月
      五月三十日二十二時二十八分許在宜蘭縣宜蘭市○○路段尋獲之紀錄，顯與本
      件竊盜案件無涉。是總據前陳，被告涉犯上開(二)之竊盜事實，亦僅單有其於警
      訊中之自白可稽，是其於本院調查及審理中既皆堅持否認公訴意旨所指此部分
      之犯行，揆諸首揭刑事訴訟法第一百五十六條第二項之規定，即難純引被告於
      警訊中之自白，逕予認定其此部分之竊盜犯行。
（五）此外，本院復查無其他積極證據抑或其他間接證據足資證明或補強被告有如公
      訴人指陳之上開(一)、(二)竊盜犯行，揆諸首揭判例意旨，因其涉嫌右列各項犯罪
      之嫌疑皆有不足，均不能證明其犯罪，惟公訴人認此部份與起訴有罪部分具有
      裁判上一罪之連續關係，爰不另為無罪判決之諭知。
八、追加告訴部分：
    甡元石粉廠負責人丙○○於本院調查中追加指稱：甡元石粉廠於八十九年十二月
    二十五日查獲被告前，尚有三次失竊紀錄，第一次是把廠內的高壓電保險絲拉斷
    ，然後竊取變電所內的銅板四、五百公斤，約有四、五十塊，另含備品的銅板，
    銅板新品一塊按裝約值三百元；第二次被竊是將將廠內的直徑二百五○ｍｍ電纜
    線剪斷成一段一段的，共竊取電纜線總共約有三百公斤；第三次被竊是剪直徑二
    百ｍｍ及二百五十ｍｍ的電纜線，另外還有拿走五匹馬力到十五匹馬力的馬達二
    十顆，還有各種規格的電纜線，約有剪二百公斤的電纜線，尚有電壓器六個、電
    瓶二個，認係被告所為，此部份亦涉犯竊盜罪嫌云云，訊之被告則堅決否認有上
    開犯行，辯稱非其所為等語。惟查，丙○○所指述上開三次失竊，均無報案紀錄
    或警方移送資料可據，復無現場查獲被告，且無任何盜贓或作案工具扣案足資佐
    證，此外，亦無其他積極證據抑或其他間接證據足資證明或補強被告確有上開犯
    行，此部份應不能證明被告所犯，併予敘明。
八、法律適用：
據上論斷，應依刑事訴訟法第三百六十九條第一項前段、第三百六十四條、第二百九
十九條第一項前段、第三百條，第五十六條、第三百二十一條第一項第一款、第
三款、第四款、第三十八條第一項第二款，罰金罰鍰提高標準條例第一條前段，判決
如主文。
本案經檢察官陳明光到庭執行職務。
中      華      民      國    九十二    年      一    月    十七    日
                              臺灣高等法院刑事第二十二庭
                                  審判長法  官  許  正  順
                                        法  官  林  明  俊
                                    法  官  邱  同  印
右正本證明與原本無異。
不得上訴。
                                        書記官  莊  昭  樹
中      華      民      國    九十二    年      一    月    十七    日
附錄    本判決論罪科刑法條：
刑法第三百二十一條第一項第一款、第三款、第四款
犯竊盜罪而有左列情形之一者，處六月以上五年以下有期徒刑：
一、於夜間侵入住宅或有人居住之建築物、船艦或隱匿其內而犯之者。
三、攜帶兇器而犯之者。
四、結夥三人以上而犯之者。


司法院資訊處製作；財團法人民間司法改革基金會備份。
